【裁判字號】    99,抗,72
【裁判日期】    990226
【裁判案由】    履行契約
【裁判全文】
臺灣高等法院高雄分院民事裁定            99年度抗字第72號
抗  告  人  潘建中即建中水土保持技師事務所
            吳安欽即吳安欽水土保持技師事務所
            漢義工程顧問股份有限公司
法定代理人  乙○○
相  對  人  南投縣水里鄉公所
法定代理人  甲○○
上列當事人間因請求履行契約事件，抗告人對於民國99年1月6日
臺灣高雄地方法院98年度審訴字第2589號所為裁定提起抗告，本
院裁定如下：
    主  文
原裁定廢棄。
    理  由
一、抗告意旨略以：本件非專屬管轄訴訟，兩造就契約所生糾紛
    雖依相對人之利益，合意以台灣南投地方法院為第一審管轄
    法院，惟相對人拋棄合意管轄之利益，逕向原有管轄權之共
    同抗告人之一潘建中即建中水土保持技師事務所（下稱潘建
    中）住所地之原法院起訴，其餘共同抗告人並未抗辯原法院
    無管轄權，故原裁定於法未合云云。
二、按民事訴訟法第24條第1 項規定：「當事人得以合意定第一
    審管轄法院。但以關於由一定法律關係而生之訴訟為限。」
    。惟當事人合意定第一審管轄法院後，原告如拋棄其合意定
    管轄法院之權益，逕向被告住所地之法院起訴，被告於本案
    言詞辯論前未為異議，或無異議而為本案之言詞辯論者，除
    有專屬管轄之情形外，該受訴法院即為有管轄權之法院。經
    查，相對人主張：其與潘建中於民國91年3 月5 日簽訂「建
    築廢棄物再生利用處理計畫－水里鄉土資場（城中段）委託
    規劃設計及監造」工程委託規劃設計監造契約書（下稱系爭
    契約），其餘抗告人漢義工程顧問股份有限公司及吳安欽即
    吳安欽水土保持技師事務所為系爭契約之保證人，詎潘建中
    除監督施工不實外，並編製不實決算書致其溢付工程款新臺
    幣（下同）127 萬8200元，爰依系爭契約第12條及民法第54
    4 條規定求為抗告人應連帶給付127 萬8200元本息等語（原
    審卷54至105 頁）。依兩造所訂系爭契約第15條：「契約以
    中華民國法律為準據法，並以機關（即相對人）所在地之地
    方法院為第一審管轄法院」約定，以相對人設於南投縣水里
    鄉○○路112 號所在之南投地院為兩造因履行契約糾紛所生
    訴訟之合意管轄法院。惟系爭契約所定合意管轄之約定，係
    為相對人訴訟便利之權益而為，茲相對人既捨棄其訴訟上便
    利之權益，向本有管轄權之原法院起訴，依上開說明，原法
    院即有管轄權。原裁定於被告（即抗告人）未為異議之情況
    下，徒以兩造已有合意約定管轄法院為由，竟依職權將本件
    裁定移轉於南投地院，即有未合。抗告意旨指摘原裁定不當
    ，求予廢棄，為有理由。應由本院將原裁定予以廢棄，由原
    法院另為適當處理。
三、據上論結，本件抗告為有理由，依民事訴訟法第492 條，裁
    定如主文。
中    華    民    國    99    年    2     月    26    日
                            民事第六庭
                                審判長法官  許明進
                                法      官  徐文祥
                                法      官  李炫德
以上正本證明與原本無異。
本件不得再抗告。
中    華    民    國    99    年    2     月    26    日
                                書  記  官  盧雅婷

司法院資訊處製作；財團法人民間司法改革基金會備份。
